臺灣彰化地方法院民事判決　　　95年度簡上字第63號
上　訴　人　泰益達科技有限公司
法定代理人　乙○○
被 上訴 人　甲○○
上列當事人間請求給付票款事件，上訴人對於民國95年4月20日
本院北斗簡易庭95年度斗簡字第47號第一審判決提起上訴，本院
於民國96年2月7日言詞辯論終結，判決如下：
    主      文
上訴駁回。
第二審訴訟費用由上訴人負擔。
    事實及理由
一被上訴人起訴主張其執有上訴人之法定代理人乙○○所交付，
  由原審共同被告川石光電科技股份有限公司（下稱川石公司）
  於民國95年2月8日簽發，以中國國際商業銀行員林分行為付款
  人，金額新臺幣（下同）187,149元，經上訴人背書之支票1紙
  （下稱系爭支票），詎於95年2月13日向付款人為付款之提示
  遭退票，經追索仍未清償，為此本於票據關係，請求上訴人與
  川石公司連帶給付票款及遲延利息。聲明：上訴人與川石公司
  應連帶給付被上訴人187,149元，及自95年2月13日起至清償日
  止按年息6％計算之利息。
二上訴人則以：系爭支票票面「禁止背書轉讓」文字固為發票人
  川石公司應上訴人之要求，於交付上訴人之前塗銷，上訴人並
  為系爭支票之背書人。惟被上訴人因與乙○○個人有借款往來
  之債務關係，於95年2月9日由訴外人陳宏明陪同，前來乙○○
  之辦公室，當時乙○○將另2紙支票交付被上訴人，以清償債
  務，並將系爭支票置於茶几，擬由會計林季瑩（原審誤載為林
  李瑩）持往銀行提示兌現，以支付員工薪資。詎被上訴人離去
  後，乙○○發覺系爭支票竟不知去向，上訴人嗣已報案並聲請
  掛失止付、公示催告，足見被上訴人取得系爭支票出於惡意。
  又乙○○至遺失系爭支票之日止，僅欠被上訴人137,338元，
  金額低於系爭支票票面金額，不可能以系爭支票清償被上訴人
  ，資為抗辯。
三原審對於被上訴人之請求，判決全部勝訴，並依職權宣告假執
  行，其中川石公司未聲明不服，已告確定。上訴人就其敗訴部
  分全部聲明不服，提起上訴，其上訴聲明求為原判決不利上訴
  人部分廢棄，上廢棄部分被上訴人在第一審之訴駁回之判決；
  被上訴人則聲明駁回上訴。
四被上訴人主張其執有經上訴人背書之系爭支票，詎於95年2月
  13日向付款人為付款之提示遭退票，經追索仍未清償之事實，
  業據被上訴人提出系爭支票及退票理由單為證（原審卷第7頁
  ），且為上訴人所不爭執，堪信為真。被上訴人主張系爭支票
  係乙○○交付，以清償個人債務；上訴人則否認乙○○交付系
  爭支票與被上訴人，被上訴人取得系爭支票出於惡意，及乙○
  ○之債務低於系爭支票票面金額，不可能以系爭支票清償置辯
  。是本件主要之爭點在於：
  (一)被上訴人取得系爭支票是否出於惡意？
  (二)上訴人得否以乙○○與被上訴人間之債務關係，對抗被上訴
    人請求票款及利息。
五按當事人主張有利於己之事實者，就其事實有舉證之責任，民
  事訴訟法第277條前段定有明文。又支票乃文義證券及無因證
  券，證券上之權利義務悉依證券上所載文句而決定其效力，從
  而支票上權利，依支票文義而發生，與其基礎之原因關係各自
  獨立，支票上權利之行使不以其原因關係存在為前提，故其原
  因關係不存在或無效時，執票人仍得依支票文義行使其權利；
  而票據行為，為不要因行為，執票人不負證明關於給付原因之
  責任，如票據債務人主張執票人取得票據出於惡意或詐欺時，
  則應由債務人負舉證之責，此有最高法院49年台上字第334號
  、64年台上字第1540號判例可參。經查：上訴人辯稱乙○○於
  95年2月9日未轉讓系爭支票與被上訴人，當日被上訴人離開乙
  ○○之辦公室後，系爭支票竟不知去向，上訴人已報案並聲請
  掛失止付、公示催告一節，雖經本院依職權調取本院95年度催
  字第91號公示催告聲請事件卷宗提示兩造辯論（本院卷第26至
  31頁），而為兩造所不爭，並據上訴人於原審聲請證人即上訴
  人雇用之會計林季瑩到庭為證。惟被上訴人於原審聲請之證人
  陳宏明業已到庭結證稱，系爭支票係乙○○於95年2月9日交付
  被上訴人等語（原審卷第15至16頁），反之，證人林季瑩則於
  原審證稱，被上訴人似與乙○○有債務關係，當日被上訴人前
  來收取支票，系爭支票原擬存入銀行，不知為何會在被上訴人
  手中等語（原審卷第32至33頁），並未證明被上訴人係未經讓
  與合意而取得系爭支票，即難依上揭卷宗及證人林季瑩所述，
  遽認被上訴人取得系爭支票係出於惡意。上訴人辯稱被上訴人
  取得系爭支票係出於惡意云云，尚難採信。
六按票據債務人不得以自己與發票人或執票人之前手間所存抗辯
  之事由對抗執票人，但執票人取得票據出於惡意者，不在此限
  ，票據法第13條定有明文。是票據債務人固得以自己與執票人
  間所存抗辯之事由對抗執票人，然票據債務人如以他人與執票
  人間所存抗辯之事由對抗執票人，既不合上開規定，即非有據
  ，此有最高法院47年台上字第1621號判例可參。又法人係除自
  然人外，依法律規定所設立具有權利義務能力資格之主體，依
  公司法第1條規定，公司為法人，與公司負責人分屬不同之權
  利義務主體，各有獨立之人格，自不得混為一談。經查：上訴
  人與被上訴人間並無借款債務，均係乙○○個人向被上訴人借
  款，此為兩造所不爭（本院卷第24頁、第41頁反面），又上訴
  人為系爭支票之背書人，被上訴人為執票人，則依上開說明，
  上訴人以他人即乙○○與被上訴人間所存抗辯之事由對抗被上
  訴人，自非法之所許，至於乙○○積欠被上訴人之債務多寡，
  因與上訴人無關，此乃其個人與被上訴人間之糾葛，當無庸再
  予審究。換言之，無論乙○○積欠被上訴人之債務多寡，上訴
  人皆不得以之為由拒絕給付票款。是上訴人辯稱乙○○至遺失
  系爭支票之日止，僅欠被上訴人137,338元，金額低於系爭支
  票票面金額，不可能以系爭支票清償被上訴人云云，執此對抗
  被上訴人，亦非可取。
七按在票據上簽名者，依票上所載文義負責；背書人應照支票文
  義擔保付款；發票人承兌人背書人及其他票據債務人，對於執
  票人連帶負責；執票人向支票債務人行使追索權時，得請求自
  為付款提示日起之利息，如無約定利率者，依年利6釐計算，
  此為票據法第5條第1項、第144條、第39條、第29條第1項前段
  、第96條第1項及第133條所明定。被上訴人執有上訴人背書之
  系爭支票，於95年2月13日提示不獲付款，經追索仍未清償，
  既係屬實，則其本於票據關係，請求上訴人與發票人連帶給付
  票款187,149元，及自95年2月13日起至清償日止按年息6％計
  算之利息，依上開規定，即屬正當，應予准許。上訴人辯稱被
  上訴人並非善意執票人，而以其法定代理人個人與被上訴人之
  間所存之事由抗辯，拒絕給付票款，委無可採。原審為被上訴
  人勝訴之判決，並依職權宣告准予假執行，並無違誤。上訴論
  旨，指摘原判決不當，求予廢棄改判，為無理由，應予駁回。
八本件判決事證已臻明確，兩造其餘主張及舉證，核與判決結果
  不生影響，不另論述。
據上論結，本件上訴為無理由，依民事訴訟法第436條之1第3項
、第449條第1項、第78條，判決如主文。
中　　華　　民　　國　　96　　年　　2 　　月　　27　　日
                  民事第二庭    審判長法  官　康弼周
                                      法　官　陳連發
                                      法　官  廖政勝
以上正本係照原本作成。
不得上訴。
                            　　　    書記官　楊年雄
中　　華　　民　　國　　96　　年　　2 　　月　　27　　日
